臺灣臺中地方法院刑事判決
111年度金訴字第674號
公  訴  人  臺灣臺中地方檢察署檢察官
被      告  張玉賓



上列被告因違反洗錢防制法等案件，經檢察官提起公訴（111年
度偵字第6872號）及移送併案（111年度偵字第31790號），本院
判決如下：
    主    文
張玉賓幫助犯洗錢防制法第十四條第一項之洗錢罪，處有期徒刑
參月，併科罰金新臺幣參萬元，罰金如易服勞役，以新臺幣壹仟
元折算壹日。
    犯罪事實
一、張玉賓依其智識程度及日常生活經驗，應可知悉一般人均可
     自行申請金融帳戶使用，如非供犯罪使用，實無收取他人 
    金融帳戶之必要，並可預見其將金融帳戶提供予真實姓名 
    年籍不詳之人後，該人將可能藉由該蒐集所得之帳戶作為收
     受詐欺款項之用，以遂行詐欺取財犯行，並掩飾、隱匿該
    詐欺贓款之去向、所在，以逃避國家追訴、處罰，竟仍以縱
    係如此亦不違背其本意，基於幫助詐欺取財及一般洗錢之不
    確定故意，於民國110年10月28日前某日，在址設臺中市○○
    區○○路000號之統一超商大峰門市，依真實姓名年籍不詳之
    人指示，操作自動櫃員機變更提款卡密碼後，再將其所申辦
    之中華郵政股份有限公司霧峰郵局帳號00000000000000號帳
    戶（下稱本案霧峰郵局帳戶）之存摺及提款卡，以寄送快遞
    之方式，提供予真實姓名年籍不詳之人。嗣該人所屬詐欺集
    團（下稱本案詐欺集團）於取得本案霧峰郵局帳戶之存摺、
    提款卡後，即共同意圖為自己不法之所有，基於詐欺取財及
    一般洗錢之犯意聯絡，於如附表編號1至3所示之詐欺時間，
    以如附表編號1至3所示之詐欺方式，詐欺如附表編號1至3所
    示之被害人，致其等陷於錯誤，依指示於如附表編號1至3所
    示之匯款時間，分別匯款如附表編號1至3所示之匯款金額至
    本案霧峰郵局帳戶內（如附表編號2所示之被害人林育瑄於1
    10年10月28日17時1分許、17時2分許，各匯款2萬9985元、2
    萬9985元，此2筆款項因匯款失敗而未匯入本案霧峰郵局帳
    戶內；被害人林育瑄於110年10月28日17時8分許、17時15分
    許，係先將3萬元、2萬4000元匯入徐郁婷中國信託銀行帳號
    000000000000號帳戶內後，再由徐郁婷自中國信託銀行帳戶
    以網路轉匯2萬9985元、2萬3985元至本案霧峰郵局帳戶內）
    ，且匯入本案霧峰郵局帳戶內之款項隨後即遭提領，而以此
    方式掩飾、隱匿該詐欺贓款之去向、所在。嗣經許庭翊、林
    育瑄、楊和彬察覺有異，而報警循線查悉上情。
二、案經臺中市政府警察局霧峰分局報告臺灣臺中地方檢察署檢
    察官偵查起訴，及林育瑄、楊和彬訴由臺中市政府警察局霧
    峰分局報告臺灣臺中地方檢察署檢察官偵查後移送併辦。
    理    由
壹、證據能力部分
一、按被告以外之人（包括證人、鑑定人、告訴人、被害人及共
    同被告等）於審判外之陳述，雖不符刑事訴訟法第159條之1
    至之4等之規定，而經當事人於審判程序同意作為證據，法
    院審酌該言詞陳述或書面陳述作成時之情況，認為適當者，
    亦得為證據；當事人、代理人或辯護人於法院調查證據時，
    知有刑事訴訟法第159條第1項不得為證據之情形，而未於言
    詞辯論終結前聲明異議者，視為有前項之同意，同法第159
    條之5定有明文。查，被告張玉賓對於本判決以下所引用被
    告以外之人於審判外之言詞及書面陳述之證據能力，於本院
    準備程序表示沒有意見，同意有證據能力，得做為本案證據
    使用（見本院卷第37頁），且被告及檢察官於本院審理時對
    之亦表示無意見，未於言詞辯論終結前聲明異議，經本院審
    酌該等言詞及書面陳述之情況，並無不宜作為證據之情事，
    依法自均有證據能力。
二、又本院以下所引用之非供述證據，均與本件事實具有自然關
    聯性，且查無事證足認有違背法定程序或經偽造、變造所取
    得等證據排除之情事，復經本院依刑事訴訟法之規定，踐行
    調查程序，且被告及檢察官對此部分之證據能力亦均不爭執
    ，依同法第158條之4之反面解釋，認均有證據能力。
貳、實體部分
一、認定犯罪事實所憑證據及理由：
    上揭犯罪事實，業據被告於本院審理時坦承不諱（見本院卷
    第128頁），核與被害人許庭翊於警詢時指述（見偵6872卷
    第19至21頁）、告訴人林育瑄、楊和彬於警詢時指述（見偵
    31790卷第49至51頁、第163至168頁），及證人徐郁婷於警
    詢時證述（見偵31790卷第109至110頁）之情節相符，並有
    被害人許庭翊之內政部警政署反詐騙諮詢專線紀錄表、基隆
    市警察局第三分局百福派出所受理詐騙帳戶通報警示簡便格
    式表、受（處）理案件證明單、受理各類案件紀錄表、金融
    機構聯防機制通報單、國泰世華銀行自動櫃員機交易明細表
    、土城學府郵局帳號00000000000000號帳戶存摺封面及內頁
    影本、手機通話紀錄截圖、中華郵政股份有限公司110年11
    月19日儲字第1100928316號函暨檢附帳號00000000000000號
    帳戶之客戶基本資料、開戶資料及客戶歷史交易清單（見偵
    6872卷第25至37頁、第41至45頁、第61至67頁）、告訴人林
    育瑄之自動櫃員機轉帳交易明細表、臺北市政府警察局萬華
    分局西門町派出所陳報單、受（處）理案件證明單、受理各
    類案件紀錄表、受理詐騙帳戶通報警示簡便格式表、內政部
    警政署反詐騙諮詢專線紀錄表、金融機構聯防機制通報單（
    見偵31790卷第45頁、第53至75頁）、證人徐郁婷之轉匯款
    紀錄翻拍照片、LINE對話紀錄、新北市政府警察局土城分局
    金城派出所陳報單、受理各類案件紀錄表、受（處）理案件
    證明單、內政部警政署反詐騙諮詢專線紀錄表（見偵31790
    卷第107頁、第111至153頁）、告訴人楊和彬之郵政自動櫃
    員機交易明細表、高雄市政府警察局湖內分局一甲派出所受
    理詐騙帳戶通報警示簡便格式表、受理各類案件紀錄表、受
    （處）理案件證明單、內政部警政署反詐騙諮詢專線紀錄表
    、金融機構聯防機制通報單、中華郵政股份有限公司111年2
    月16日儲字第1110047623號函暨檢附帳號00000000000000號
    帳戶之基本資料及客戶歷史交易清單（偵31790卷第171至18
    3頁、第187頁、第193至197頁）等在卷可證。足認被告上開
    任意性之自白，核與事實相符，堪予採信。是本案事證明確
    ，被告上開犯行，洵堪認定，應依法論科。
二、論罪科刑：　
(一)按刑法上之幫助犯，係對於犯罪與正犯有共同之認識，而以
    幫助之意思，對於正犯資以助力，未參與實施犯罪構成要件
    之行為者而言（最高法院88年度台上字第1270號判決意旨參
    照）。查，本案詐欺集團成員收受被告所提供本案霧峰郵局
    帳戶之存摺及提款卡後，即共同意圖為自己不法之所有，基
    於詐欺取財及一般洗錢之犯意聯絡，以如附表編號1至3所示
    之詐欺方式，詐欺如附表編號1至3所示之被害人，致其等陷
    於錯誤，依指示匯款至本案霧峰郵局帳戶內或匯款至其他帳
    戶再轉匯入本案霧峰郵局帳戶內，且匯入本案霧峰郵局帳戶
    內之詐欺贓款，隨後即遭提領，被告可預見其所提供之帳戶
    資料可能作為對方犯詐欺取財罪而收受、取得犯罪所得使用
    ，並因此掩飾、隱匿該詐欺贓款之去向、所在，主觀上係基
    於幫助他人詐欺取財及一般洗錢之不確定故意，且所為屬刑
    法詐欺取財罪及一般洗錢罪構成要件以外之行為。
(二)是核被告所為，係犯刑法第30條第1項前段、第339條第1項
    之幫助詐欺取財罪及刑法第30條第1項前段、洗錢防制法第1
    4條第1項之幫助一般洗錢罪。本案詐欺集團成員對告訴人林
    育瑄前後所涉詐欺、洗錢未遂及詐欺、洗錢既遂之行為，與
    對告訴人楊和彬前後所涉詐欺、洗錢既遂之行為，分別係侵
    害同一被害人之財產法益，依一般社會健全觀念，在時間差
    距上，難以強行分開，在刑法評價上，以視為數個舉動之接
    續施行，包括評價為法律上一行為，均為接續犯。而被告以
    一交付本案霧峰郵局帳戶存摺及提款卡之幫助行為，侵害如
    附表編號1至3所示被害人之財產法益，幫助犯詐欺取財及一
    般洗錢等2罪，為一行為觸犯數罪名之幫助想像競合犯，應
    依刑法第55條前段之規定，僅從重論以幫助一般洗錢罪1罪
    。
(三)移送併辦意旨書犯罪事實暨其附表編號1告訴人林育瑄、編
    號3告訴人楊和彬之部分，與本案起訴部分，具幫助想像競
    合犯之裁判上一罪關係，為本案起訴效力所及，本院已一併
    審酌。至移送併辦意旨書認告訴人林育瑄遭詐欺後，於110
    年10月28日17時1分許、17時2分許，各將2萬9985元、2萬99
    85元匯入本案霧峰郵局帳戶內乙節，依告訴人林育瑄所提供
    之中國信託銀行自動櫃員機轉帳交易明細表（見偵31790卷
    第57至58頁）及本案霧峰郵局帳戶客戶歷史交易清單（見偵
    6872卷第67頁）詳加比對，可知上開2筆款項之中國信託銀
    行自動櫃員機轉帳交易明細表上之交易結果係記載「4508」
    、「4202」，並非「O.K」，且該2筆款項亦未匯入本案霧峰
    郵局帳戶內，故移送併辦意旨書此部分所載容有未洽，惟因
    此部分僅涉及犯罪既、未遂之行為態樣不同，並無變更法條
    之問題。又移送併辦意旨書附表編號2所示被告對告訴人徐
    郁婷所涉之幫助詐欺取財及幫助一般洗錢等罪嫌部分，查告
    訴人徐郁婷僅係遭本案詐欺集團成員利用，依指示將告訴人
    林育瑄於110年10月28日17時8分許、17時15分許，匯入其中
    國信託銀行帳號000000000000號帳戶內之3萬元、2萬4000元
    ，以網路轉匯入2萬9985元、2萬3985元（各扣除手續費15元
    ）至本案霧峰郵局帳戶內，其並未受有任何之財產上損害，
    業據告訴人徐郁婷於警詢時陳明在卷（見偵31790卷第109至
    第110頁），並有本案霧峰郵局帳戶客戶歷史交易清單在卷
    可佐（見偵6872卷第67頁）。足徵告訴人徐郁婷並非詐欺取
    財罪及一般洗錢罪之被害人。是被告對告訴人徐郁婷部分，
    自不構成幫助詐欺取罪及幫助一般洗錢罪，移送併辦意旨書
    此部分所載，尚非為本案起訴效力所及，應退回由檢察官另
    為適法之處理。惟告訴人林育瑄匯入上開中國信託銀行帳戶
    內，再由告訴人徐郁婷轉匯入本案霧峰郵局帳戶內之2萬998
    5元、2萬3985元，雖未於移送併辦意旨書附表編號1內載明
    ，然該2筆款項既係告訴人林育瑄遭本案詐欺集團成員詐欺
    後，輾轉匯入本案霧峰郵局帳戶內，隨後即遭提領之款項，
    自應為本案起訴效力所及，本院應予一併審酌。又如附表編
    號3所示告訴人楊和彬於110年10月28日17時44分許，將1萬7
    123元匯入本案霧峰郵局帳戶內乙節，業經告訴人陳明在卷
    （其匯出款項所使用之帳號為郵局帳號00000000000000號、
    第一銀行帳號000-00000000000號），並有本案霧峰郵局帳
    戶客戶歷史交易清單在卷足憑（見偵31790卷第163至168頁
    、偵6872卷第67頁），移送併辦意旨書附表編號3雖未載明
    ，然此部分既係告訴人楊和彬遭本案詐欺集團成員詐欺後，
    匯入本案霧峰郵局帳戶內之款項，亦應為本案起訴效力所及
    ，本院亦應予一併審酌。
(四)又被告係基於幫助之不確定故意，幫助本案詐欺集團成員遂
    行詐欺取財及一般洗錢之犯行，所犯情節較正犯輕微，爰依
    刑法第30條第2項規定，按一般洗錢罪正犯之刑減輕之。再
    被告於本院審理時，已對檢察官起訴及移送併辦之犯罪事實
    表示認罪，而白自其所涉之幫助一般洗錢罪（見本院第128
    頁），應依洗錢防制法第16條第2項之規定，遞減輕其刑。
(五)爰審酌被告提供本案霧峰郵局帳戶之存摺及提款卡予他人，
    遭本案詐欺集團成員利用為詐欺取財及一般洗錢之工具，助
    長犯罪之不良風氣，幫助犯罪者隱匿真實身分，並掩飾、隱
    匿詐欺犯罪所得之去向、所在，致如附表編號1至3所示之被
    害人受有如附表編號1至3所示金額之財產上損害，被告所為
    實有不該。復考量被告犯後於本院審理時終能坦承犯行，已
    與被害人許庭翊成立調解，並履行調解條件，惟尚未能與告
    訴人林育瑄、楊和彬成立調解之犯罪後態度，兼衡被告於本
    案前，並無因犯罪經法院判決判處罪刑確定之前科素行狀況
    ，有臺灣高等法院被告前案紀錄表在卷可參（見本院卷第15
    頁），暨被告所自陳之智識程度、家庭經濟狀況（見本院卷
    第128頁），與被害人所受財產上損害之程度等一切情狀，
    量處如主文所示之刑，並就罰金部分，諭知易服勞役之折算
    標準。
三、沒收部分：
(一)被告於警詢及本院準備程序時供稱其提供本案霧峰郵局帳戶
    資料，並未取得任何對價或報酬等語（見偵687卷第17頁、
    本院卷第36頁），且本案卷內亦乏相關積極證據足認被告提
    供本案霧峰郵局帳戶資料，確已獲有任何對價或報酬，尚無
    從遽認被告曾因本案犯行而實際獲有任何犯罪所得，爰不予
    宣告沒收或追徵。　
(二)又被告幫助本案詐欺集團成員遂行本案詐欺取財及一般洗錢
    犯罪所掩飾、隱匿之財物，非屬被告所有，亦不在被告實際
    掌控中，被告就此部分財物不具所有權或事實上之處分權，
    爰無從依洗錢防制法第18條第1項之規定，宣告沒收。
(三)另被告所提供本案霧峰郵局帳戶之存摺及提款卡，雖係供犯
    罪所用之物，惟上開帳戶資料並非違禁物，且既經被告交出
    ，被告對之已無事實上處分權，亦爰不予宣告沒收或追徵，
    附此敘明。
據上論斷，應依刑事訴訟法第299條第1項前段，洗錢防制法第14
條第1項、第16條第2項，刑法第11條前段、第30條第1項前段、
第2項、第339條第1項、第55條、第42條第3項前段，刑法施行法
第1條之1第1項。
本案經檢察官詹常輝提起公訴，檢察官黃政揚移送併辦，檢察官
劉世豪到庭執行職務。
中    華    民    國    111    年    10    月    28   日
                  刑事第十五庭 審判長法  官  曹錫泓  
                                     法  官  陳韋仁 
                                     法  官  江健鋒
以上正本證明與原本無異。
如不服本判決應於收受送達後20日內向本院提出上訴書狀，並應
敘述具體理由；其未敘述上訴之理由者，應於上訴期間屆滿後20
日內向本院補提理由書（均須按他造當事人之人數附繕本）「切
勿逕送上級法院」。
告訴人或被害人如不服判決，應備理由具狀向檢察官請求上訴，
上訴期間之計算，以檢察官收受判決正本之日起算。
                                     書記官  張雅如
中　　華　　民　　國　　111 　年　　10　　月　　28　　日
附錄本案論罪科刑法條全文：
刑法第30條
幫助他人實行犯罪行為者，為幫助犯。雖他人不知幫助之情者，
亦同。
幫助犯之處罰，得按正犯之刑減輕之。
刑法第339條
意圖為自己或第三人不法之所有，以詐術使人將本人或第三人之
物交付者，處5年以下有期徒刑、拘役或科或併科50萬元以下罰
金。
以前項方法得財產上不法之利益或使第三人得之者，亦同。
前2項之未遂犯罰之。
洗錢防制法第14條
有第2條各款所列洗錢行為者，處7年以下有期徒刑，併科新臺幣
5百萬元以下罰金。
前項之未遂犯罰之。
前2項情形，不得科以超過其特定犯罪所定最重本刑之刑。
附表：
編號 被害人 詐欺時間及方式 匯款時間 匯款金額 (新臺幣) 匯入帳戶  1  許庭翊 詐欺集團成員於110年10月28日17時49分前某時許，假冒婕洛妮絲公司及銀行之客服人員，以電話向許庭翊佯稱誤將其設定為高級會員，為解除此類錯誤，需使用ATM提款機轉帳方式，始可解除錯誤設定云云，致許庭翊陷於錯誤，依指示操作ATM提款機而匯款。 110年10月28日17時49分許 7123元 中華郵政股份有限公司霧峰郵局帳號000000000000號（下稱本案霧峰郵局帳戶）   2 林育瑄 詐欺集團成員於110年10月28日16時11分許，假冒臉書賣家及銀行之人員，以電話向林育瑄佯稱誤其有在網路買保養品，因系統遭駭客侵入，造成會員制度連續扣款，為取消其會員資格，避免受到駭客入侵，需操作ATM提款機轉移云云，致林育瑄陷於錯誤，依指示操作ATM提款機而匯款。 ①110年10月28日17時1分許 ②110年10月28日17時2分許 ③110年10月28日17時8分許　 ④110年10月28日17時11分許 ⑤110年10月28日17時15分許 ①2萬9985元  　 ②2萬9985元   ③2萬9985元   ④2萬9985元 　                   ⑤2萬3985元 同上  【①②2筆款項因匯款失敗而未匯入本案霧峰郵局帳戶內】 【③⑤2筆款項係林育瑄先匯款3萬元、2萬4000元至徐郁婷中國信託銀行帳號000000000000號帳戶後，再由該中國信託銀行帳戶轉匯2萬9985元、2萬3985元至本案霧峰郵局帳戶內】  3 楊和彬 詐欺集團成員於110年10月28日16時30分許，假冒臉書賣家人員，以電話向徐郁婷佯稱誤將其設定會員，將每月進行扣款，需操作ATM解除云云，致其陷於錯誤，依指示操作ATM提款機而匯款。 ①110年10月28日17時16分許 ②110年10月28日17時21分許 ③110年10月28日17時44分許 ①2萬9985元  　 ②1萬2345元   ③1萬7123元  同上  【③此筆款項係楊和彬以其第一銀行帳號000-00000000000號帳戶，匯入本案霧峰郵局帳戶內】